---
title: "Importar datos tipo shapefile y raster"
author: "rr@l"
date: "`r Sys.Date()`"
output: pdf_document
---

```{r setup, include=FALSE}
knitr::opts_chunk$set(echo = T, warning = F, message = F, eval = T)
```

## Cargar paquetes

Cargamos el paquete raster, esto permite
```{r loadpkg}
pacman::p_load(raster, rgdal, tidyverse, rasterVis, sf, rgeos, mapview, leaflet)
```

## Cambiar directorio de trabajo

La siguiente linea permite cambiar el *prompt* de R (*Working Directory*) donde se encuentra el *stript*, es importante instalar primero el paquete **rstudioapi**

```{r wd}
# Change the work directory to the folder containing the script
setwd(dirname(rstudioapi::getActiveDocumentContext()$path))
```

## Shapefile
Dentro de los archivos *shapefile* hay tres archivos importantes asociados con todos y cada uno de los archivos:

* *.shp: Contiene la geometría para todas las características.
* *.shx: Indexa la geometría.
* *.dbf: Almacena atributos de características en un formato tabular.

Para la lectura empleando la función *shapefile* del paquete raster, la sintaxis es la siguiente:

```{r readSHP}
shp_paises <- shapefile("inputs/shape/Paises/paises.shp")
```
Se puede verificar la lista de objetos en la consola de R usando la función `r ls()`. Para obtener más información del objeto y los atributos de **shp_paises** se puede utilizar las siguientes funciones.

```{r atributoshp, eval=F}
class(shp_paises)
names(shp_paises)
str(shp_paises)
summary(shp_paises)
object.size(shp_paises)
nrow(shp_paises)
ncol(shp_paises)
dim(shp_paises)
# View(shp_paises)
# View(shp_paises@data)
```

Para su visualización, se puede utilizar la función *plot*.
```{r plotSHP}
plot(shp_paises)
```

Se puede acceder a los paises directamente usando el numero de fila correspondiente al país. Por ejemplo Perú

```{r perushp}
shp_peru <- shp_paises[173, ]
plot(shp_peru)
proj4string(shp_peru)
crs(shp_peru)
```

También se puede usar la función *readOGR* del paquete **rgdal** de la forma:

```{r readshprgdal}
shp_lima <- 'inputs/shape/Lima/lima_distritos.shp' %>%
            readOGR()
plot(shp_lima)
```
Se puede agregar argumentos extras que permite mejorar la visualización del plot

```{r plotSHP_args}
plot(shp_lima, col = "#f2efef", bg = "skyblue", lwd = 0.25, border = 1,
    main = "Departamento de Lima", xlab = "Longitud", ylab = "Latitud")
axis(1)
axis(2)
box(col = "black")
# spplot(shp_lima)
```

Superposición de polígonos
```{r superposicion}
# %>% spTransform(CRSobj = crs(shp_peru))
plot(shp_peru)
extent(shp_lima)
plot(shp_lima, add = T)
```

Por otra parte, también se puede usar el paquete **sf**

```{r sf}
shp_lima <- st_read("inputs/shape/Lima/lima_distritos.shp")
plot(shp_lima)
# st_crs(shp_lima)
```

```{r projeccion}
crs_data <- rgdal::make_EPSG() # Lista de todas las proyecciones
head(crs_data)
# View(crs_data) # Visualizar lista de proyecciones
```

## Tarea
Revisar las siguiente función:

* *readShapePoly()* del paquete **maptools**

## Raster

Se usa la función *gp* para facilitar la visualización de los datos raster [Ver Fuente](https://mgimond.github.io/Spatial/index.html)

```{r echo=FALSE}
gp <- function(sg, nr=1, sfmt="%02.0f", fnts = 2.1){
  library(ggplot2)
  library(scales)
  library(reshape2)
  r.df = as.data.frame(cbind(xyFromCell(sg,1:ncell(sg)),getValues(sg)))
  plotData = melt(r.df, id=c("x","y"))
  ggplot(aes(x = x, y = y), data = plotData, environment = environment()) +
    geom_tile(aes(fill = value)) + facet_wrap(~ variable, nrow=nr) +
    scale_colour_brewer(palette="Blues") +
    theme(strip.text.x = element_text(size=9, family="mono", face="bold"),
          legend.position = "none",
          axis.text=element_text(size=7),
          axis.title=element_text(size=8) ) +
    coord_equal() + geom_text(aes(label=sprintf(fmt=sfmt, value)), colour='white',size=fnts)
}
```

Se crea un dato raster de 5x5 con valores del 1 al 25

```{r raster}
r <- raster(ncol = 5, nrow = 5, xmn = 0, xmx = 100, ymn = 0, ymx = 100)
projection(r) <- "+proj=utm +zone=18 +datum=WGS84 +units=m +no_defs"
values(r) <- seq(1:ncell(r))
```

para visualizar nuevamente se usa el paquete *plot*

```{r rasterplot, fig.width=4, fig.height=4, fig.cap="Visualización del dato raster"}
plot(r, main='Dato raster de 25 celdas')
```

Al emplear la función *gp* se observa los valores de cada celda.

```{r rasterplotgp, fig.width=3, fig.height=3, fig.cap="Visualización de los elementos del dato raster"}
gp(r)
```

## operaciones y funciones

Las operaciones y funciones locales se aplican a cada celda individual y solo involucran aquellas celdas que comparten la misma ubicación.

```{r stackraster, fig.cap = "Ejemplo de una operación local donde  `output=(2 * raster + 1)`.", fig.width=5, fig.height=3}
l1 <- r * 2 + 1   # Apply basic operations to r, assign output to l1
sg = stack(r,l1)
names(sg) = c("raster", "output")
gp(sg,1)
```

Más de un raster puede participar en una operación local. Por ejemplo, se pueden sumar dos rasters (es decir, cada uno de los píxeles superpuestos) para generar un nuevo raster.

```{r suma, fig.cap = "Ejemplo de una suma `output=(R1+R2)`.", fig.width=7, fig.height=3}
l2 <- r - r + runif(length(r), 0,10)   # Apply basic operations to r, assign output to l1
l3 <- r + l2
sg = stack(r,l2,l3)
names(sg) = c("R1","R2", "output")
gp(sg,1)
```
Tenga en cuenta cómo cada salida de celda solo involucra celdas de raster de entrada que comparten la misma ubicación exacta

### Combinación de operaciones

Tanto la comparación como las operaciones booleanas se pueden combinar en una sola expresión. Por ejemplo, es posible que deseemos encontrar ubicaciones (celdas) que satisfagan los requisitos de dos capas de trama diferentes: p. `0<r1<4` y `r2>0`. Para satisfacer el primer requisito, podemos escribir la expresión como `(r1>0) y (r1<4)`. Ambas comparaciones (delimitadas por paréntesis) devuelven un `0` (falso) o un `1` (verdadero). El ampersand, `&`, es un operador booleano que verifica que ambas condiciones se cumplen y devuelven un 1 si es así o un 0 si no. Esta expresión se combina con otra comparación utilizando otro operador ampersand que evalúa el criterio R2>0. La expresión amalgamada es, por lo tanto, `(R1>0) y (R1<4)) y (R2>0)`.

```{r logico, fig.height=2, fig.width=5, fig.cap = "Salida de la operación ((R1&gt;0) &amp; (R1&lt;4)) &amp; (R2&gt;0). Un valor de 1 en el raster de salida indica que la condición es verdadera y un valor de 0 indica que la condición es falsa."}
ras1 <- raster(ncol=3, nrow=3, xmn=0, xmx=100, ymn=0, ymx=100)
ras2 <- ras1
ras.out <- ras1
projection(r) <- "+proj=utm +zone=19 +datum=NAD83"
set.seed(pi)
values(ras1) <- round(runif(length(ras1),-5,5))
set.seed(pi*2)
values(ras2) <- round(runif(length(ras2),-5,5))
ras.out <- ((ras1 > 0) & (ras1 < 4)) & (ras2 > 0)
sg <- stack(ras1,ras2,ras.out)
names(sg) <- c("R1","R2", "output")
gp(sg,1, sfmt="%2.0f", fnts=4)
```

## Plot RGB

```{r plotRGB}
r <- raster(system.file("external/test.grd", package = "raster"))
x <- RGB(r)
# par(mfrow=c(1,2))
plot(x, col = gray(0:9 / 10))
plotRGB(x)
# summary(r, maxsamp = ncell(r))
# maxsamp: fuerza a que se calcule a todos las celdas utilizamos
```

<!-- mapView() -->

<!-- LC08_L1TP_002069_20130901_20170502_01_T1 -->

## Tarea
Revisar sobre los paquetes:

* rgeos
* terra

## Referencias

* https://www.neonscience.org/resources/learning-hub/tutorials/dc-open-shapefiles-r
* https://r-graph-gallery.com/168-load-a-shape-file-into-r.html
* https://rpubs.com/huanfaChen/ggplotShapefile
* https://bookdown.org/ndphillips/YaRrr/arranging-plots-with-parmfrow-and-layout.html
* https://bookdown.org/yihui/rmarkdown-cookbook/
* https://rpubs.com/NataliaMZ/

<!-- 411284 -->
